臺灣高雄地方法院民事裁定
110年度簡上字第148號
反訴原  告
即  上訴人  陳聰傑  

反訴被  告
即被上訴人  趙文琦  
上列當事人間請求遷讓房屋事件，上訴人對於本院高雄簡易庭於
民國110年1月29日所為109年度雄簡字第2430號第一審判決提起
上訴，並提起反訴，本院就反訴部分裁定如下：
    主  文
反訴原告之反訴駁回。
反訴訴訟費用由反訴原告負擔。
    理  由
一、反訴意旨略以：反訴原告於民國109年1月15日向反訴被告承
    租門牌號碼高雄市○○區○○○路000號7樓之3房屋（下稱系爭房
    屋），租期自109年1月15日起至114年1月15日止，每月租金
    為新臺幣（下同）5,000元，反訴原告並將押金10,000元交
    付予反訴被告，雙方並簽訂房屋租賃契約書（下稱系爭契約
    ）。詎反訴被告於109年6月間即表示不願租給反訴原告而終
    止系爭契約，自應返還押金10,000元，並給付違約金5,000
    元，爰依系爭契約之法律關係提起本訴，並聲明：反訴被告
    應給付反訴原告15,000元，及自起訴狀繕本送達翌日起至清
    償日止，按週年利率百分之五計算之利息。
二、第二審提起反訴，非經他造同意，不得為之；但有下列各款
    情形之一者，不在此限：一、於某法律關係之成立與否有爭
    執，而本訴裁判應以該法律關係為據，並請求確定其關係者
    ；二、就同一訴訟標的有提起反訴之利益者；三、就主張抵
    銷之請求尚有餘額部分，有提起反訴之利益者，民事訴訟法
    第436條之1第3項準用第446條第2項定有明文。又該項第1款
    係指提起中間確認之訴；第2款係指訴訟標的同一，且不延
    滯訴訟及妨害他造之防禦，對於當事人間紛爭之一次解決及
    訴訟經濟有利之情形而言，最高法院92年度台抗字第649號
    民事裁定可資參照。
三、經查，本件本訴之訴訟標的為租賃物返還請求權、不當得利
    返還請求權、租金給付請求權，然本件反訴之訴訟標的為押
    金返還請求權、違約金債權，已難逕認係屬同一訴訟標的，
    且反訴原告係於第二審準備程序終結後，於言詞辯論期日前
    4日之111年2月18日提出反訴狀（簡上字卷第175頁右上角收
    狀戳章參照），該反訴狀並於同年2月22日送達反訴被告，
    顯有延滯訴訟及妨害他造防禦之虞，揆諸前揭裁定意旨，即
    非民事訴訟法第446條第2項但書第2款所稱得於第二審提起
    反訴之情形。又本件反訴並非中間確認之訴，亦非就抵銷餘
    額為之，自無同項但書第1款、第3款之適用。此外，反訴原
    告復又不能釋明有何民事訴訟法第446條第2項但書之情形，
    而僅泛稱：「（上訴人於第二審程序及準備程序終結後，始
    提起反訴，是否符合民事訴訟法相關規定？）應該有」等語
    （簡上字卷第171頁），反訴被告並於言詞辯論時不同意其
    提起反訴（簡上字卷第171頁），揆諸前揭法律規定，反訴
    原告之反訴為不合法，應予駁回，爰依民事訴訟法第436條
    之1第3項、第463條、第249條第1項第6款、第95條、第78條
    等規定，裁定如主文。
中　　華　　民　　國　　111 　年　　3 　　月　　15　　日
                  民事第五庭審判長法  官 秦慧君
　　　　　　　　　                法  官 鄭靜筠
                                  法  官 王耀霆
以上正本係照原本作成。
本裁定不得抗告。
中　　華　　民　　國　　111 　年　　3 　　月　　15　　日
                                  書記官 陳莉庭